臺灣高等法院刑事判決
108年度上訴字第3427號
上  訴  人  臺灣臺北地方檢察署檢察官
上  訴  人  
即  被  告  陳威君



選任辯護人  辜得權律師
上  訴  人  
即  被  告  彭省偉


            戴瑞彰





被      告  宗尚賢


選任辯護人  羅婉秦律師
            謝明智律師
上列上訴人等因被告詐欺等案件，不服臺灣臺北地方法院107年
度訴字第849號、108年度訴字第409號、第583號、第587號，中
華民國108年8月20日第一審判決（起訴案號：臺灣臺北地方檢察
署107年度偵字第16504號、第17430號、第18714號、第18810號
、第18946號、第19459號、第19662號、第20009號、第20229號
、第20230號、第21839號、第21958號、第22636號、第23033號
、第23064號、第23352號、第24302號、第24746號、第25118號
、第25549號、107年度少連偵字第73號、第92號、第97號、第99
號、追加起訴：臺灣臺北地方檢察署107年度少連偵字第110號、
108年度少連偵字第62號、107年度偵字第27645號、108年度偵字
第618號、第1553號、第11320號及移送併案審理：臺灣臺北地方
檢察署107年度偵字第29086號、107年度少連偵字第110號、108
年度少連偵字第25號、第62號、108年度偵字第7437號、臺灣士
林地方檢察署107年度偵字第11541號），本院判決如下：
    主  文
一、原判決關於乙○○、丙○○、丁○○、甲○○部分撤銷。
二、乙○○犯如附表一編號1至37主文欄所示之罪，各處如附表  
    一編號1至37主文欄所示之刑。應執行有期徒刑參年陸月。
三、甲○○犯如附表一編號12、16至24、28、30至33、35主文欄
    所示之罪，各處如附表一編號12、16至24、28、30至33、35
    主文欄所示之刑。應執行有期徒刑壹年拾月。緩刑肆年，緩
    刑期間付保護管束，並應於本判決確定後肆年內，向國庫支
    付新臺幣伍萬元，及向檢察官指定之政府機關、政府機構、
    行政法人、社區或其他符合公益目的之機構或團體，提供貳
    佰小時之義務勞務。
四、丙○○犯如附表一編號6、7、14主文欄所示之罪，各處如附
    表一編號6、7、14主文欄所示之刑。應執行有期徒刑壹年肆
    月。
五、丁○○犯三人以上共同詐欺取財罪，處有期徒刑壹年。
六、扣案如附表三編號1至2所示之物均沒收；未扣案如附表一編
    號2、5、6、7（丙○○部分）、10、12（乙○○部分）、1316、
    17（乙○○部分）、19、20（乙○○部分）、21、22、23（乙○○
    部分）、25、27、28（乙○○部分）、30（乙○○部分）、31（
    乙○○部分）、32、36、37犯罪所得欄所示之犯罪所得均沒收
    ，如全部或一部不能沒收或不宜執行沒收時，追徵其價額。
    事  實
一、乙○○於民國107年5月間，與洪明安（已經法院論處罪刑確定
    ）取得聯絡，經洪明安告稱其甫於107年5月7日出監，欲尋
    覓快速獲利之工作，遂將洪明安介紹予以真實姓名、年籍不
    詳，綽號「阿豪」，及使用密聊通訊軟體，暱稱「666」、
    「J」（以下簡稱「密聊666」、「密聊J」）等成年人為首
    之詐欺集團，擔任取款車手之工作，並約定洪明安與其所帶
    領之車手每日所提領之詐欺所得中，抽成1%作為乙○○之報酬
    。洪明安於107年5月間，與「密聊666」、「密聊J」取得聯
    絡後，嗣覓得丙○○擔任載送車手外出領款之駕駛（駕駛車牌
    號碼000-0000號、00-0000號之自用小客車），另邀集曹皓
    惟、甲○○擔任其下負責領取款項之車手，復自行或由曹皓惟
    （已經法院論處罪刑確定）、甲○○邀集身邊友人共同擔任取
    款車手，並由曹皓惟、甲○○分別教導、轉交人頭帳戶提款卡
    、陪同並監督車手領款、回收相關提領詐騙款項等事務，洪
    明安則負責接收詐欺集團「密聊666」指示領取人頭帳戶內
    款項、收領及發派人頭帳戶提款卡、指揮車手提領詐欺款項
    、清點並繳回提領之詐欺款項予詐欺集團成員，及每日轉匯
    乙○○應分得報酬，依此分工方式，於107年5月至同年7月間
    ，分別由曹皓惟帶領少年郭○○、少年蘇○○，或由甲○○帶領王
    藤諺（已經法院論處罪刑確定）、陳后軒（已經法院論處罪
    刑確定）、少年蔡○○、少年許○○、少年陳○○，或由洪明安自
    行指揮丁○○領取民眾遭詐騙之款項，以此等製造金流斷點之
    方式，掩飾該詐騙所得之本質及去向，而參與「密聊666」
    、「密聊J」為首所組成，以實施詐術為手段，具有持續性
    、牟利性之有結構性詐欺集團犯罪組織，共同意圖為自己不
    法之所有，並基於3人以上共同詐欺取財之犯意聯絡，先由
    詐欺集團不詳成年成員，分別於如附表一各編號所示之時間
    ，以如附表一各編號所示之方式，詐騙如附表一各編號所示
    之被害人，致各該被害人陷於錯誤，依指示匯款至如附表一
    各編號所示之人頭帳戶後，由洪明安指派車手提領詐欺款項
    ，嗣由如附表一各編號提領共犯欄所示之提領車手前往提款
    ，再由洪明安每日收齊、清點前開提領款項後，依詐騙集團
    「密聊Ｊ」之指示，將當日所領得之詐欺款項，當面交予詐
    騙集團不詳成員，並當場結算當日合計提領金額之7%為報酬
    ，其中如附表一編號1至37所示部分，洪明安再自其中扣除1
     %，匯入乙○○名下之中國信託商業銀行帳戶（帳號：000000
    000000號）內，其餘報酬則與當日提領車手平分。
二、案經己○○、戌○○、戊○○、Ｇ○○、寅○○、丙○○、
    未○○、巳○○、天○○、癸○○、Ｆ○○、乙○○、黃○○、Ｍ○○、Ａ○○、Ｂ
    ○○、Ｉ○○、丑○○、午○○、
    甲○○、地○○、申○○、丁○○、壬○○、Ｃ○○、張○○、宙○○、Ｄ○○訴
    由臺北市政府警察局文山第一分局、臺北市政府警察局信義
    分局、大安分局、松山分局、新北市政府警察局新店分局、
    淡水分局、土城分局、中和分局、永和分局報告臺灣臺北地
    方檢察署檢察官偵查後起訴。
    理  由
壹、證據能力部分
　　本案據以認定上訴人即被告乙○○、丙○○、丁○○及被告甲○○犯
    罪之證據，其中屬於傳聞證據部分，公訴人、上開被告及其
    等辯護人在本院準備程序或審理時均同意作為證據，復經本
    院審酌認該等證據之製作無違法、不當或顯有不可信之情況
    ，揆諸刑事訴訟法第159條之5第1項之規定，應認有證據能
    力。至於本判決所引用之非供述證據，與本案均有關連性，
    亦無證據證明係實施刑事訴訟程序之公務員以不法方式所取
    得，依刑事訴訟法第158條之4之反面解釋，當有證據能力，
    復於本院審理時，提示並告以要旨，使公訴人、被告及其等
    辯護人充分表示意見，自得作為本案裁判之基礎。
貳、本院認定犯罪事實之證據及理由　　
一、上開事實除洗錢部分外，業據被告乙○○、甲○○、丙○○、丁○○
    於本院準備或審理程序中均坦承不諱，核與證人即同案少年
    郭○○之證述（以下未註明案號者，即為原審107年度訴字第8
    49號案件卷宗；見他卷第21至25、137至139、143至146頁，
    偵卷八第23至27頁，少連偵卷二第35至38頁，偵卷二第19至
    29頁，少連偵卷五第201至213頁，偵卷三第69至74頁，少連
    偵卷一第27至33頁，偵卷三第75至78頁，原審卷四第151至1
    72頁）、同案少年蔡○○於警詢及偵查中之證述（見少連偵卷
    四第409至421頁，偵卷六第173至178頁，偵卷六第255至259
    頁，少連偵卷四第431至441頁）、同案少年許○○於警詢及偵
    查中之證述（見偵卷六第269至274、313至314頁，少連偵卷
    六第65至73頁）、同案少年陳○○於警詢及偵查中之證述（見
    少連偵卷六第19至27頁，偵卷十四第31至35、63至65頁）、
    同案少年蘇○○於警詢之證述（見少連偵卷五第155至163頁，
    少連偵卷二第41至46頁；108年度訴字第409號案件少連偵卷
    三第271至279頁），及證人即告訴人己○○、戌○○、戊○○、Ｇ○○、寅○○、丙○○、未○○、巳○○、天○○、癸○○、Ｆ○○、乙○○、Ｅ○○、Ｍ○○、Ａ○○、Ｂ○○、Ｉ○○、丑○○、午○○、甲○○、地○○、申○○
    、丁○○、壬○○、卯○○、宙○○、Ｄ○○、Ｃ○○告訴代理人黃○○、被
    害人Ｊ○○、Ｌ○○、辛○○、子○○、辰○○、Ｈ○○、酉○○、宇○○、黃○○於警詢中之證述（見偵卷一第63至64、69至71、75至77、8
    3至84頁，少連偵卷一第89至95頁，少連偵卷二第65至66、5
    3至57、77至78、109至112頁，偵卷四第133至135 頁，偵卷
    八第40至42頁，偵卷十第23至27、51至53頁，偵卷十一第23
    至25頁，偵卷七第49至51頁，偵卷十三第55至57、91至93、
    129至135、153至157、205至209、225至229頁，偵卷十七第
    67至69、87至89頁，少連偵卷五第49至53頁，偵卷二十第11
    至17頁，少連偵卷三第149至151、237至239、345至353頁，
    少連偵卷四第23至25頁，少連偵卷五第3至5、77至81、107
    至109、133至137、225至227頁，少連偵卷六第49至51頁；1
    08年度訴字第409號案件少連偵卷三第307至311頁；108年度
    訴字第587號案件偵卷一第19至23頁）相符，並有臺北市政
    府警察局文山第一分局被害人一覽表、車手提領一覽表、該
    分局萬芳派出所107年6月19日提領人曹皓惟、少年郭○○暨來
    去線影像、新北市政府警察局新店分局江陵派出所所調107
    年6月19日提領影像、新北市政府警察局中和分局調取107年
    6月19日提領人影像、中華郵政107年7月24日板營字第10795
    01755號函記提領人影像畫面、新北市政府警察局土城分局
    警示帳戶一覽表（見偵卷一第37、51至57、61頁，偵卷二第
    55頁，偵卷三第93至101、103頁，少連偵卷一第47至50頁，
    少連偵卷三第203頁），警示帳戶提領熱點一覽表、車手提
    領時間表（見少連偵卷三第443至449頁），臺北市松山分局
    107年5月24日提領影像暨來去線影像（見偵卷五第37至55頁
    ，偵卷六第363至393頁），臺北市政府警察局大安分局熱點
    資料案件列表、提領車手資料、107年5月23日車手提領影像
    （見偵卷八第35至38頁，少連偵卷三第261頁），警示帳戶
    提領熱點表、107年5月25日及同年月31日提領人影像（見偵
    卷十第31至33、49至50、57、79至83頁 ），新北市政府警
    察局淡水分局所調取警示帳戶於107年6月27日提領人影像、
    臺北市政府警察局信義分局所調取警示帳 戶107年6月28日
    提領影像、新北市政府警察局新店分局所附警示帳戶熱點資
    料案件詳細列表、107年6月22日少年郭○○提領影像（見偵卷
    十一第41至45頁，少連偵卷二第125、135頁，少連偵卷三第
    477至483、485至487頁，少連偵卷五第269頁），警示帳戶
    提領一覽表、新北市政府警察局新店分局深坑派出所107年7
    月6日提領人影像暨來去線影像（見偵七卷第77、81至83頁
    ），新北市政府警察局新店分局搜索扣押筆錄暨扣押物品目
    錄、扣押物照片（見偵七卷第61至75頁），新北市政府警察
    局淡水分局所調取田曼芸郵局帳戶於107年6月5日凌晨0時之
    提領影像、107年6月13日提領影像、107年6月29日提領影像
    （見少連偵卷二第121至124、126至133、137至139頁，少連
    偵卷三第427至429頁，少連偵卷五第247頁），警示帳戶提
    領熱點一覽表3份、臺北市政府警察局文山第一分局萬芳派
    出所調取107年7月6日提領人及來去線影像、107年7月9日提
    領人及來去線影像、107年7月10日提領人及來去線影像、10
    7年7月12日提領人及來去線影像暨盜領案監視器位置及犯案
    路線圖、107年7月16日及17日提領人及來去線影像、新北市
    政府警察局新店分局深坑派出所所調取107年7月6日、7日、
    9日提領人暨來去線影像（見少連偵卷三第393至394頁，少
    連偵卷四第141、303、329至331、333至335、451至454、45
    7至459頁，偵卷七第81至83、93至97頁，偵卷十三第117至1
    25、145至150、195至201、215至222、247至258頁，少連偵
    卷八第179至183頁），警示帳戶提領熱點一覽表、新北市政
    府警察局新店分局江陵派出所調取提領人及來去線影像、深
    坑分局調取之提領人及來去線影像、尋獲警示帳戶提款卡照
    片（見偵卷十七第37至41頁，偵卷十八第73至85頁），臺北
    市政府警察局文山第一分局木柵派出所調取107年7月27日、
    28日提領人暨來去線影像（見少連偵卷五第47頁，少連偵卷
    八第203至207頁），警示帳戶熱點資料詳細列表暨107年5月
    30日提領人影像、107年6月6日提領影像、107年6月27日提
    領影像、107年7月28日提款影像、107年7月20日提領影像、
    107年7月19日提領影像、107年7月17日提領影像、107年7月
    4日提款影像、107年7月26日提領影像（見少連偵卷三第143
    至147、233至235頁，少連偵卷四第21、29至37、223至224
    、455頁，少連偵卷五第71至75、97至103、127至131、221
    至223頁，少連偵卷六第15、35至47頁，偵卷十四第37至38
    頁，少連偵卷八第191至198頁），熱點資料案件列表、臺北
    市政府警察局文山第一分局木柵派出所調取提領人及來去線
    影像（見偵卷二十第25至29頁、少連卷八第209至219頁），
    警政署165平台熱點資料案件詳細列表暨提領人影像資料（
    見原審108年度訴字第409號案件少連偵卷三第299至306頁）
    ，臺北市政府警察局文山第一局木柵派出所監視器畫面影像
    （見原審108年度訴字第409號案件少連偵卷五第61至69頁）
    ，警政署165平台警示帳戶提領列表、新店分局安康派出所
    偵辦曹皓惟詐欺案件所調取之領款人畫面（見原審108年度
    訴字第587號案件偵卷一第25至31頁），警政署165平台警示
    帳戶提領列表、文山第一分局偵辦曹皓惟詐欺案件所調取之
    領款人畫面（見原審108年度訴字第587號案件偵卷三第17頁
    、第43至44頁），及如附表二所示之證據資料在卷可稽，足
    認被告乙○○、甲○○、丙○○、丁○○上開任意性自白應與事實相
    符，均堪予採信。
二、關於洗錢部分
　　按洗錢防制法於105 年12月28日修正公布，並於106 年6 月
    28日生效施行（下稱新法）。修正前該法（下稱舊法）將洗
    錢行為區分為將自己犯罪所得加以漂白之「為自己洗錢」及
    明知是非法資金，卻仍為犯罪行為人漂白黑錢之「為他人洗
    錢」兩種犯罪態樣，且依其不同之犯罪態樣，分別規定不同
    之法定刑度。惟洗錢犯罪本質在於影響合法資本市場並阻撓
    偵查，不因為自己或為他人洗錢而有差異，且洗錢之行為模
    式不祇一端，上開為自己或為他人洗錢之二分法，不僅無助
    於洗錢之追訴，且徒增實務事實認定及論罪科刑之困擾。故
    而為澈底打擊洗錢犯罪，新法乃將洗錢行為之處置、多層化
    及整合等各階段，全部納為洗錢行為，而於新法規定：「本
    法所稱洗錢，指下列行為：一、意圖掩飾或隱匿特定犯罪所
    得來源，或使他人逃避刑事追訴，而移轉或變更特定犯罪所
    得。二、掩飾或隱匿特定犯罪所得之本質、來源、去向、所
    在、所有權、處分權或其他權益者。三、收受、持有或使用
    他人之特定犯罪所得。」且為避免舊法時期過度限縮洗錢犯
    罪成立之可能，亦模糊前置犯罪僅在對於不法金流進行不法
    原因之聯結而已，造成洗錢犯罪成立門檻過高，洗錢犯罪難
    以追訴。故新法就其中採取門檻式規範者，明定為最輕本刑
    為6 個月以上有期徒刑之罪，並將「重大犯罪」之用語，修
    正為「特定犯罪」；另增列未為最輕本刑為6 個月以上有期
    徒刑之罪所涵括之違反商標法等罪，且刪除有關犯罪所得金
    額須在5 百萬元以上者，始得列入前置犯罪之限制規定，以
    提高洗錢犯罪追訴之可能性。從而新法所規範之一般洗錢罪
    ，必須有規定之前置特定犯罪作為聯結，始能成立。以日益
    猖獗之詐欺集團犯罪為例，詐欺集團向被害人施用詐術後，
    為隱匿其詐欺所得財物之去向，而令被害人將其款項轉入該
    集團所持有、使用之人頭帳戶，並由該集團所屬之車手前往
    提領詐欺所得款項得逞，檢察官如能證明該帳戶內之資金係
    本案詐欺之特定犯罪所得，即已該當於新法一般洗錢罪。查
    本案先由詐騙集團之不詳機房成員向如附表編號1至37所示
    被害人民眾施用詐術，待受騙民眾陷於錯誤而將款項轉入本
    案人頭帳戶，係犯刑法第339之4條之加重詐欺取財罪，為洗
    錢防制法規定之特定犯罪發生，犯罪所得即洗錢標的已產生
    後，而被告乙○○擔任車手頭洪明安之介紹人、由洪明安擔任
    車手指揮，並將得手之贓款轉交詐騙集團上游；被告甲○○則
    擔任取款車手或教導、轉交人頭帳戶提款卡。陪同並監督車
    手領款、回收相關提領詐騙款項；被告丁○○擔任取款車手；
    被告丙○○擔任載送車手外出領款之駕駛等情，在被告乙○○、
    甲○○、丙○○、丁○○與本案詐騙集團其餘成員相互利用彼此之
    行為，彼等受本案詐騙集團成員指派前往各地自動櫃員機擔
    任「車手」提領受騙民眾轉入之款項，或擔任「收水」取得
    款項後，再轉交予集團上游，或者負接應「車手」之行為，
    其目的顯在掩飾、隱匿該等款項作為特定犯罪所得財物之來
    源、去向及所在，故被告乙○○、甲○○、丙○○、丁○○從人頭帳
    戶提領詐騙款項並轉交詐騙集團所為，即使人無從辨識詐騙
    所得流向，已造成金流追查之斷點，渠等所為均構成洗錢防
    制法之洗錢行為，自均應成立同法一般洗錢罪。被告乙○○等
    人否認有成洗錢行為即無法可採。　　
三、本件事證明確，被告乙○○、甲○○、丙○○、丁○○之犯行，洵堪
    認定，應依法論科。　　
參、論罪科刑
一、按組織犯罪防制條例藉由防制組織型態之犯罪活動為手段，
    以達成維護社會秩序、保障人民權益之目的，乃於該條例與
    後段，分別對於「發起、主持、指揮」及「參與」犯罪組織
    者，依其情節不同而為處遇，行為人雖有其中一行為（如參
    與），不問其有否實施各該手段（如詐欺）之罪，均成立本
    罪。然在未經自首或有其他積極事實，足以證明其確已脫離
    或解散該組織之前，其違法行為，仍繼續存在，即為行為之
    繼續，而屬單純一罪，至行為終了時，仍論為一罪。又刑法
    上一行為而觸犯數罪名之想像競合犯存在之目的，在於避免
    對於同一不法要素予以過度評價。自然意義之數行為，得否
    評價為法律概念之一行為，應就客觀構成要件行為之重合情
    形、主觀意思活動之內容、所侵害之法益與行為間之關連性
    等要素，視個案情節依社會通念加以判斷。刑法刪除牽連犯
    之規定後，原認屬方法目的或原因結果，得評價為牽連犯之
    二犯罪行為間，如具有局部之同一性，或其行為著手實行階
    段可認為同一者，得認與一行為觸犯數罪名之要件相侔，依
    想像競合犯論擬。倘其實行之二行為，無局部之重疊，行為
    著手實行階段亦有明顯區隔，依社會通念難認屬同一行為者
    ，應予分論併罰。因而行為人以一參與詐欺犯罪組織，並分
    工加重詐欺行為，同時觸犯參與犯罪組織罪及加重詐欺取財
    罪，雖其參與犯罪組織之時、地與加重詐欺取財之時、地，
    在自然意義上非完全一致，然二者仍有部分合致，且犯罪目
    的單一，依一般社會通念，認應評價為一罪方符合刑罰公平
    原則，應屬想像競合犯，如予數罪併罰，反有過度評價之疑
    ，實與人民法律感情不相契合。另罪責原則為刑法之大原則
    。其含義有二，一為無責任即無刑罰原則（刑法第12條第1
    項規定：行為非出於故意或過失者不罰，即寓此旨）；另者
    為自己責任原則，即行為人祇就自己之行為負責，不能因他
    人之違法行為而負擔刑責。前者其主要內涵並有罪刑相當原
    則，即刑罰對人身自由之限制與所欲維護之法益，須合乎比
    例原則。不唯立法上，法定刑之高低應與行為人所生之危害
    、行為人責任之輕重相符；在刑事審判上既在實現刑罰權之
    分配正義，自亦應罪刑相當，罰當其罪。基於前述第一原則
    ，責任之評價與法益之維護息息相關，對同一法益侵害為雙
    重評價，為過度評價；對法益之侵害未予評價，則評價不足
    ，均為所禁。刑罰要求適度之評價，俾對法益之侵害為正當
    之維護。因此，加重詐欺罪係侵害個人財產法益之犯罪，其
    罪數計算，以被害人數、被害次數之多寡，決定其犯罪之罪
    數；核與參與犯罪組織罪之侵害社會法益，因應以行為人所
    侵害之社會全體利益為準據，認定係成立一個犯罪行為，有
    所不同。是以倘若行為人於參與犯罪組織之繼續中，先後加
    重詐欺數人財物，因行為人僅為一參與組織行為，侵害一社
    會法益，應僅就首次犯行論以參與犯罪組織罪及加重詐欺罪
    之想像競合犯，而其後之犯行，乃為其參與組織之繼續行為
    ，為避免重複評價，當無從將一參與犯罪組織行為割裂再另
    論一參與犯罪組織罪，而與其後所犯加重詐欺罪從一重論處
    之餘地。依本院被告前案紀錄顯示，被告被告乙○○、甲○○、
    丙○○、丁○○因參與上開詐騙集團，而涉有參與犯罪組織之罪
    嫌，其等此部分犯行均為加入上開詐騙集團後之首次加重詐
    欺取財犯行，即應就其等參與組織之違犯之本件犯行論以參
    與犯罪組織罪。
二、查被告乙○○係於107 年5月至7月間加入本案詐欺集團，該詐
    欺集團係以實行詐欺為手段，所組成具有持續性及牟利性之
    結構性組織，核被告乙○○所為，係犯組織犯罪防制條例
    第3條第l項之參與犯罪組織罪。又核被告乙○○就附表一編
    號1至28、30至37所為，係犯刑法第339條之4第1項第2款之3
    人以上共同詐欺取財罪及洗錢防制法第14條第1項一般洗錢
    罪（共36罪），就附表一編號29係犯刑法第339條之4第2項
    、第1項第2款之3人以上共同詐欺取財未遂罪。被告乙○○與
    洪明安、如附表一「提領共犯」欄所示之車手，及「阿豪」
    、「Ｊ」等詐欺集團其他成年成員間，彼此有犯意聯絡及行
    為分擔，為共同正犯。又被告乙○○在參與詐欺犯罪組織之繼
    續中，雖先後多次涉犯3 人以上共同詐欺取財、一般洗錢犯
    行，因被告乙○○僅為一參與組織行為，侵害一社會法益，是
    被告乙○○參與犯罪組織之詐欺集團後，所為附表一編號8 所
    示之首次犯行，係一行為同時觸犯參與犯罪組織罪及3 人以
    上共同詐欺取財罪、一般洗錢罪之想像競合犯，應從一重之
    3 人以上共同詐欺取財罪處斷。被告乙○○所犯上開37罪間、
    犯意各別，行為互殊，應予分論併罰。
三、被告甲○○係於107年7月間加入本案詐欺集團，該詐欺集團
    係以實行詐欺為手段，所組成具有持續性及牟利性之有結構
    性組織，核被告甲○○所為，係犯組織犯罪防制條例第3 條
    第l 項之參與犯罪組織罪。又核被告甲○○就附表一編號12
    、16至24、28、30至33、35所為，係犯刑法第339條之4 第1
    項第2款之3人以上共同詐欺取財罪及洗錢防制法第14條第1
    項一般洗錢罪（共16罪）。被告甲○○與洪明安、乙○○、如附
    表一編號12、16至24、28、30至33、35所示「提領共犯」欄
    之車手，及「阿豪」、「Ｊ」等詐欺集團其他成年成員間，
    彼此有犯意聯絡及行為分擔，為共同正犯。又被告甲○○在參
    與詐欺犯罪組織之繼續中，雖先後多次涉犯3 人以上共同詐
    欺取財、一航洗錢犯行，因被告甲○○僅為一參與組織行為，
    侵害一社會法益，是被告甲○○參與犯罪組織之詐欺集團後，
    所為附表一編號16所示之首次犯行，係一行為同時觸犯參與
    犯罪組織罪及3 人以上共同詐欺取財罪、一般洗錢罪之想像
    競合犯，應從一重之3 人以上共同詐欺取財罪處斷。被告甲○○所犯上開16罪間，犯意各別，行為互殊，應予分論併罰。
四、被告丙○○係於107 年5月至6月間加入本案詐欺集團，該詐
    欺集團係以實行詐欺為手段，所組成具有持續性及牟利性之
    有結構性組織，核被告丙○○所為，係犯組織犯罪防制條例
    第3條第l項之參與犯罪組織罪。又核被告丙○○就附表一編
    號6、7、14所為，係犯刑法第339條之4第1項第2款之3 人以
    上共同詐欺取財罪及洗錢防制法第14條第1項一般洗錢罪（
    共3罪）。被告丙○○與洪明安、乙○○、如附表一編號6、7、1
    4所示「提領共犯」欄之車手，及「阿豪」、「Ｊ」等詐欺集
    團其他成年成員間，彼此有犯意聯絡及行為分擔，為共同正
    犯。又被告丙○○在參與詐欺犯罪組織之繼續中，雖先後多次
    涉犯3 人以上共同詐欺取財及一般洗錢犯行，因被告丙○○僅
    為一參與組織行為，侵害一社會法益，是被告丙○○參與犯罪
    組織之詐欺集團後，所為附表一編號7所示之首次犯行，係
    一行為同時觸犯參與犯罪組織罪及3人以上共同詐欺取財罪
    、一般洗錢罪之想像競合犯，應從一重之3人以上共同詐欺
    取財罪處斷。被告丙○○所犯上開3罪間，犯意各別，行為互
    殊，應予分論併罰。
五、被告丁○○就附表一編號25所為，係犯組織犯罪防制條例第
    3條第1項後段之參與犯罪組織罪及刑法第339條之4第1項第2
    款之3 人以上共同詐欺取財罪、洗錢防制法第14條第1項一
    般洗錢罪。被告丁○○與洪明安、乙○○，及「阿豪」、「Ｊ」
    等詐欺集團其他成年成員間，彼此有犯意聯絡及行為分擔，
    為共同正犯。又被告丁○○係一行為同時觸犯參與犯罪組織罪
    及3 人以上共同詐欺取財罪、一般洗錢罪之想像競合犯，應
    從一重之3人以上共同詐欺取財罪處斷。
六、刑之加重
  ㈠累犯及是否因此加重其刑：
  ⒈被告乙○○前於106年間因妨害自由案件，經臺灣臺北地方法院
    106年度訴字第393號判決判處有期徒刑4月確定，並於107年
    7月18日徒刑易科罰金執行完畢；被告丙○○前於106 年間，
    因公共危險案件，經臺灣新北地方法院106年度交簡字第846
    號判決判處有期徒刑3 月確定，並於107年2月14日徒刑易科
    罰金執行完畢，有本院被告前案紀錄表1 份附卷可查。是被
    告乙○○就附表編號31至37及被告丙○○本案犯行，係在其前案
    有期徒刑執行完畢後5 年內故意所為，已符合刑法第47條第
    1 項累犯之規定。有關刑法累犯加重本刑部分，固不生違反
    憲法一行為不二罰原則之問題，然其不分情節，基於累犯者
    有其特別惡性及對刑罰反應力薄弱等立法理由，一律加重最
    低本刑，於不符合刑法第59條所定要件之情形下，致生行為
    人所受之刑罰超過其所應負擔罪責之個案，其人身自由因此
    遭受過苛之侵害部分，對人民受憲法第8 條保障之人身自由
    所為限制，不符憲法罪刑相當原則，牴觸憲法第23條比例原
    則；而於前揭法條修正前，為避免發生上述罪刑不相當之情
    形，法院就該個案裁量是否加重最低本刑（司法院釋字第77
    5 號解釋參照）。查被告乙○○前案係妨害自由、被告丙○○前
    案係因公共危險行為而觸犯刑典，本案則為詐欺取財犯行，
    前後兩案之罪質、犯罪情節、侵害之法益均不同，倘依刑法
    第47條第1 項規定加重其刑，實屬過苛，而無援該規定再予
    加重其刑之必要。
  ⒉被告丁○○前於106 年間，因違反毒品危害防制條例案件，
    經原審106年度簡字第1611號判決判處有期徒刑3月確定，並
    於106年7月20日徒刑易科罰金執行完畢，有本院被告前案紀
    錄表1 份附卷可查。是被告本案犯行，係在其前案有期徒刑
    執行完畢後5年內故意所為，已符合刑法第47條第1項累犯之
    規定。有關刑法累犯加重本刑部分，固不生違反憲法一行為
    不二罰原則之問題，然其不分情節，基於累犯者有其特別惡
    性及對刑罰反應力薄弱等立法理由，一律加重最低本刑，於
    不符合刑法第59條所定要件之情形下，致生行為人所受之刑
    罰超過其所應負擔罪責之個案，其人身自由因此遭受過苛之
    侵害部分，對人民受憲法第8 條保障之人身自由所為限制，
    不符憲法罪刑相當原則，牴觸憲法第23條比例原則；而於前
    揭法條修正前，為避免發生上述罪刑不相當之情形，法院就
    該個案裁量是否加重最低本刑（司法院釋字第775號解釋參
    照）。查被告丁○○前案係違反毒品危害防制條例之行為而觸
    犯刑典，本案則為詐欺取財犯行，前後兩案之罪質、犯罪情
    節、侵害之法益均不同，倘依刑法第47條第1項規定加重其
    刑，實屬過苛，而無援該規定再予加重其刑之必要。
  ㈡兒童及少年福利與權益保障法第112條第1項前段規定
    按成年人教唆、幫助或利用兒童及少年犯罪或與之共同實施
    犯罪或故意對其犯罪者，加重其刑至二分之一，兒童及少年
    福利與權益保障法第112條第1項前段定有明文。惟成年人與
    少年共同實施犯罪而依該項規定加重其刑者，固不以其明知
    與之共犯之人為少年為必要，但仍須證明該成年人與少年共
    同犯罪之不確定故意，亦即該成年人須預見與之共犯之人係
    少年，且與少年共同實施犯罪並不違背其本意，始足當之。
    查郭○○為如附表一編號1至5、8、11、14、15、34所示「提
    領共犯」欄之車手之一，係92年3 月生，於為上開犯行時，
    固為未滿18歲之少年；蔡○○為如附表一編號21、24、30至33
    所示「提領共犯」欄之車手之一，係91年3 月生，於為上開
    犯行時，固為未滿18歲之少年；許○○為如附表一編號21所示
    「提領共犯」欄之車手之一，係89年12月生，於為上開犯行
    時，固為未滿18歲之少年；陳○○為如附表一編號35所示「提
    領共犯」欄之車手之一，係93年3 月生，於為上開犯行時，
    固為未滿18歲之少年；蘇○○為如附表一編號36所示「提領共
    犯」欄之車手之一，係90年2 月生，於為上開犯行時，固為
    未滿18歲之少年。惟：
  ⒈被告乙○○於本案行為時，係年滿20歲之成年人，然堅稱其
    不認識郭○○、蔡○○、許○○、陳○○、蘇○○，也不知
    道渠等未滿18歲，而郭○○、蔡○○、許○○、陳○○、蘇
    ○○亦均未曾證稱其等有將其年紀相關之資訊告知被告陳威
    君，卷內亦查無其他積極證據足資證明被告乙○○於行為時
    知悉有未滿18歲之共犯，是檢察官認被告乙○○就附表一編
    號1至5、8、11、14、15、21、24、30至36所示之犯行，應
    依兒童及少年福利與權益保障法第112條第1項前段規定加重
    其刑，容有未洽。
  ⒉被告甲○○於本案行為時，係年滿20歲之成年人，然辯稱其
    我是因為擔任本件車手時，才知道蔡○○、許○○、陳○○
    ，之前不認識他們，我不知道蔡○○、許○○、陳○○擔任
    本件車手時是否滿18歲等語（本院卷二第274頁）。惟：
  ⑴蔡○○於偵查中具結證稱：甲○○及洪明安對於提領款項性質，
    說就是騙來的錢，他們都知道我未成年，因為有聊過等語（
    見偵卷六的255至259頁），足認被告甲○○，對於蔡○○於上開
    行為時，係未滿18歲之少年之事實有所預見或認識，是被告
    甲○○就附表一編號21、24、30至33所示之犯行，應依兒童及
    少年福利與權益保障法第112條第1項前段規定加重其刑。
  ⑵許○○、陳○○均未曾證稱其等有將其年紀相關之資訊告知被告
    甲○○，卷內亦查無其他積極證據足資證明被告甲○○於行為時
    知悉有未滿18歲之共犯，是檢察官認被告甲○○就附表一編號
    21、35所示之犯行，應依兒童及少年福利與權益保障法第11
    2條第1項前段規定加重其刑，容有未洽。
  ⒊被告丙○○於本案行為時，係年滿20歲之成年人，然堅稱其
    不知道郭○○未滿18歲；而郭○○於本院審理時證述：我加
    入車手提領工作前，不認識丙○○，我到洪明安或曹皓惟所
    指示的現場時，有時會看到丙○○，我們不太會聊天，有時
    候丙○○會在車上跟我一起抽菸，大家各抽各的煙，一開始
    我只知道丙○○的綽號是阿偉，直到我被警察抓的時候，警
    察有給我看照片，照片上面有名字，我才知道他的名字是彭
    省偉，我不知道丙○○是否知道我的年紀等語（見原審卷四
    第155至162頁），可徵郭○○未主動將其年紀相關之資訊告
    知被告丙○○。此外，復查無其他積極證據足資證明被告丙○○
    於行為時知悉有未滿18歲之共犯，是檢察官認被告丙○○就附
    表一編號6、7、14所示之犯行，應依兒童及少年福利與權益
    保障法第112條第1項前段規定加重其刑，容有未 洽。
  ㈢刑之減輕
    被告乙○○等詐欺集團成員就附表一編號29已著手詐欺取財犯
    罪之實行，惟因被害人Ｈ○○即時止付，而無法提領出詐欺款
    項，故其等詐欺取財行為不能完成，為未遂犯，爰依刑法第
    25條第2項規定，按既遂犯之刑度減輕其刑。
肆、原判決關於被告乙○○、甲○○、丙○○、丁○○部分撤銷之理由
一、原判決認被告乙○○、甲○○、丙○○、丁○○所犯參與犯罪組織及
    三人以上詐欺取財犯行，事證明確，固非無見，惟㈠原判決
    就被告乙○○、甲○○、丙○○、丁○○分別就附表一編號1至28、3
    0至37分別另犯洗錢防制法第14條第1項一般洗錢罪部分漏未
    論罪，而認為與洗錢構成要件不該當，容有適用法律違誤之
    處；㈡被告乙○○於本院時就附表一所示犯行均坦承，且與附
    表一編號1、3、4、7至9、11、14、15、18、24、26、33至3
    5之被害人達成和解，以及被告丙○○就附表一編號7、14與告
    訴人達成和解，原判決量刑時未及審酌；㈢原判決理由欄二
    、論罪科刑（六）緩刑中就被告甲○○，緩刑宣告有附義務勞
    務之條件並交付保護管束，惟於主文欄並未諭知，顯有主文
    與理由矛盾之情形；㈣就被告乙○○、甲○○、丙○○犯罪所得之
    沒收部分，並未扣除和解已履行給付部分，亦有未洽。檢察
    官上訴雖就被告甲○○量刑過輕提起上訴，及被告乙○○、丙○○
    、丁○○則以原審量刑過重提起上訴，雖均無理由，但原判決
    既有上開瑕疵，自應由本院撤銷原判決另行改判。
二、爰以行為人之責任為基礎，審酌被告四人均正值青壯之年，
    均有勞動能力，不思以正當途徑獲取財富，為圖輕易獲得金
    錢，加入詐欺集團，而分別為如事實欄及如附表一所示之分
    工行為，使各該被害人或告訴人受有如附表一所示不等之損
    失，至有不該；衡以被告四人均已坦承全部犯行，暨其等各
    自犯罪之動機、目的、分工及角色、被害人或告訴人所受損
    失、各次詐騙金額與提領金額、所獲報酬利益；再考量被告
    等人與告訴人及被害人等以下之調解情形及履行情形：
  ㈠被告乙○○固於本院審理中與附表一編號1、3、4、7至9、11、
    14、15、18、24、26、33至35之告訴人或被害人達成和解，
    有各該本院調解筆錄及和解筆錄可參（見本院卷一第394頁
    之1至2、本院卷二第123至124頁、第239至240頁），惟僅附
    表一編號4、7、9、11、14、15、18、24依約履行調解條件
    完畢（見本院卷二第129頁、第533頁、第539至541頁、第54
    3頁、第545至547頁）
  ㈡被告甲○○於原審審理中與附表一編號12、17、18、20、23、2
    4、28、30、31、33、35之告訴人達成調解，有各該原審調
    解筆錄可參（見原審卷三第63至66、69至70、85至86頁，原
    審卷四第265 頁），均已依履行調解條件，有原審公務電話
    紀錄表可佐（見原審卷五第241至253、349至355頁）及陳報
    狀。
　㈢被告丁○○於原審及本院審理中固有調解意願，惟如附表一編
    號25之告訴人甲○○均未到場，故未能成立調解，有原審調解
    紀錄表、調解期日及本院報到單可佐（見原審卷五第237至2
    39頁及本院卷一第371頁）；被告丙○○則於本院審理時與附
    表一編號7、14達成和解，有本院調解筆錄在卷可參（見本
    院卷一第394頁之一及卷二第239至240頁），編號14部分已
    給付2000元（見本院卷二第239至240頁），而附表一編號6
    之告訴人Ｌ○○則因未到場，故未能成立調解，有原審調解紀
    錄表、調解期日及本院報到單可佐（見原審卷四第53至55、
    275至277頁及本院卷一第375頁）。復參以被告四人自陳從
    事之職業、家庭經濟狀況、智識程度（見原審卷五第179至1
    80、233至234頁及本院卷三第238頁）等一切情狀，分別量
    處如附表一主文欄所示之刑。
  ㈣查被告乙○○、甲○○、丙○○等人所犯多次三人以上共同詐欺取
    財犯行，均係於107 年5月23日至同年7月30日間為之，其等
    犯罪時間尚屬接近，且係出於相同之犯罪動機，侵害同一種
    類法益，足見數罪對法益侵害之加重效應不大，如以實質累
    加之方式定應執行刑，則處罰之刑度顯將超過其行為之不法
    內涵，而違反罪責原則，考量因生命有限，刑罰對前開被告
    造成之痛苦程度，係隨刑度增加而生加乘效果，而非以等比
    方式增加，是以隨罪數增加遞減其刑罰之方式，當足以評價
    上開被告行為之不法性。爰參酌上情，並就整體犯罪之非難
    評價等情綜合判斷，酌定被告乙○○、甲○○、丙○○之應執行刑
    如主文第二至四項所示，以資妥適。
  ㈤緩刑
  1.查被告甲○○未曾因故意犯罪，受有期徒刑以上刑之宣告，此
    有本院被告前案紀錄表附卷可稽，其因一時失慮，致罹刑章
    ，惟犯後已坦承犯行，且與本案部分被害人等達成調解，並
    賠償被害人等所受損害，業如前述，本院衡酌上情，認被告
    甲○○經此偵審程序及科刑教訓後，應當知所警惕，信無再犯
    之虞，前開所宣告之刑以暫不執行為適當，爰均依刑法第74
    條第1項第1款規定，分別諭知緩刑如主文第三項所示，以勵
    自新。
  2.又為確保被告記取教訓並建立尊重法治之正確觀念，認有課
    予一定負擔之必要，爰併依刑法第74條第2項第4款規定，命
    被告尚宗賢應於本判決確定後4年內，向國庫支付如主文第
    四項所示之金額；另本院斟酌被告甲○○既因法觀念薄弱，一
    時短於思慮而犯本案，認有命其提供義務勞務，以促使其等
    深切反省之必要，爰依刑法第74條第2項第5款規定，命其應
    於本判決確定後4年內，依執行檢察官之命令，向指定之政
    府機關、政府機構、行政法人、社區或其他符合公益目的之
    機構或團體，提供如主文第三項所示時數之義務勞務，併依
    刑法第93條第1項第2款規定，諭知於緩刑期間付保護管束，
    以確實收矯正之效。如未遵循本院諭知之上開緩刑期間所定
    負擔，且情節重大，足認原宣告之緩刑難收其預期效果，而
    有執行刑罰之必要者，檢察官得依同法第75條之1第1項第4
    款規定，聲請撤銷緩刑之宣告，併此指明。
  ㈥沒收
  ⒈扣案如附表四編號1至2所示之物，分係被告甲○○、乙○○所有
    ，供本案犯罪與共犯聯絡所用之工具，業據被告甲○○、乙○○
    陳明在卷（見原審卷五第150 至151頁），爰均依刑法第38
    條第2項規定沒收之。至扣案其他物品非本案被告所有或供
    本案犯罪所用，爰均不宣告沒收，附此敘明。
  ⒉犯罪所得
  ⑴新修正刑法之沒收，乃獨立於刑罰及保安處分以外之法律效
    果，非屬刑罰之從刑；而沒收之作用，乃存在於犯罪事實或
    不法事實中相關不法財產之剝奪，自應以剝奪之標的（物或
    不法利益）為對象，應剝奪標的之所在，即為沒收之所在，
    最高法院107年度台上字第2697號判決意旨亦同。再按犯罪
    所得，屬於犯罪行為人者，沒收之；於全部或一部不能沒收
    或不宜執行沒收時，追徵其價額，刑法第38條之1第1、3項
    分別定有明文。而犯罪所得係由財產利益之「不法性」及「
    支配性」所組成，前者係指違反犯罪構成要件規範目的之財
    產利益，後者則係行為人或第三人對於財產利益取得事實上
    之處分地位，準此，犯罪所得之沒收，應以行為人（或第三
    人）對於不法利得「具有事實上處分權限」為前提；於數人
    共同犯罪時，因共同正犯皆為犯罪行為人，所得屬全體共同
    正犯，本亦應對各共同正犯諭知沒收，然因犯罪所得之沒收
    ，在於避免被告因犯罪而坐享利得，基於有所得始有沒收之
    公平原則，如犯罪所得已經分配，自應僅就各共同正犯分得
    部分，各別諭知沒收；如尚未分配或無法分配時，該犯罪所
    得既屬於犯罪行為人，仍應對各共同正犯諭知沒收。至行為
    人有無犯罪所得、所得數額，係關於沒收、追繳或追徵標的
    犯罪所得範圍之認定，因非屬犯罪事實有無之認定，並不適
    用「嚴格證明法則」，無須證明至毫無合理懷疑之確信程度
    ，應由事實審法院綜合卷證資料，依自由證明程序釋明其合
    理之依據以認定之。
  ⑵經查，詐欺集團會給洪明安每日領款的7%作為報酬，洪明安
    會將其中的1%給乙○○，剩下的6%則看當日有幾個車手，  就
    由洪明安與車手平分等節，業經洪明安及被告甲○○於原審審
    理中供述在卷（見原審卷一第113頁，原審卷四第170頁）。
    是被告四人各依其等所涉如附表一各編號所示提領詐欺款項
    ，據此計算其等各次之犯罪所得，各如附表一各編號之各分
    得犯罪所得欄所示，又被告乙○○就附表一編號4、7、9、11
    、14、15、18、24及被告甲○○就附表一編號12、17、18、20
    、23、24、28、30、31、33、35之告訴人或被害人分別達成
    和解，並賠償完畢，已如前述，另被告乙○○就附表編號1己○○、編號3Ｊ○○、編號8辛○○、編號26地○○、編號33宙○○、編號
    34酉○○、編號35Ｄ○○分別已給付12500元、12500元、10000元
    、10000元、20000元、12500元、20000元；被告丙○○就附表
    一編號14癸○○給付2000元，就償還金額業已超過其犯罪所得
    ，是就此部分，不再予宣告沒收其犯罪所得。其餘未扣案如
    附表一編號2、5、6、7（丙○○部分）、10、12（乙○○部分）
    、13、16、17（乙○○部分）、19、20（乙○○部分）、21、22
    、23（乙○○部分）、25、26（乙○○部分）、27、28（乙○○部
    分）、30（乙○○部分）、31（乙○○部分）、32、36、37犯罪
    所得欄所示之犯罪所得，均應依刑法第38條之1第1項宣告沒
    收，如全部或一部不能沒收或不宜執行沒收時，依同條第3
    項規定，追徵其價額。⑶又按犯第14條之罪，其所移轉、變
    更、掩飾、隱匿、收受、取得、持有、使用之財物或財產上
    利益，沒收之；犯第14條之罪，其所收受、持有、使用之財
    物或財產上利益，亦同，洗錢防制法第18條第1項定有明文
    ，而該項立法理由略以：「現行條文僅限於沒收犯罪所得財
    物或財產上利益，而未及於洗錢行為標的之財物或財產上利
    益，爰予修正。」是可知洗錢防制法該項之規定，僅在將非
    屬於犯罪行為所得之洗錢行為標的納入沒收之範圍，而不在
    沒收已非屬於犯罪行為人所得支配之洗錢行為標的。本案詐
    欺集團詐騙所得款項，扣除被告四人上開所得報酬外，業經
    交付本案詐欺集團上游成員，已非被告四人所有，亦不在其
    等實際掌控中，被告四人對之並無所有權及事實上管領權，
    此部分財物即不在得予沒收之範圍，併予敘明。
伍、有關公訴意旨請求諭知被告4 人於刑之執行前，令入勞動場
    所強制工作3年部分
  ㈠按「犯第1項之罪者，應於刑之執行前，令入勞動場所，強制
    工作，其期間為3年」，現行之組織犯罪防制條例第3條第3
    項定有明文，而修正前組織犯罪防制條例，對發起、主持、
    操縱、指揮或參與集團性、常習性及脅迫性或暴力性犯罪組
    織者，應於刑後強制工作之規定，經司法院釋字第528號解
    釋尚不違憲；嗣該條例第2條第1項所稱之犯罪組織，經二次
    修正，已排除原有之「常習性」要件，另將實施詐欺手段之
    具有持續性或牟利性之有結構性組織，納入本條例適用範圍
    ，並對參與犯罪組織之行為人，於第3條第1項後段但書規定
    「參與情節輕微者，得減輕或免除其刑」。惟同條第3項仍
    規定「應於刑之執行前，令入勞動場所，強制工作，其期間
    為三年」，而未依個案情節，區分行為人是否具有反社會的
    危險性及受教化矯治的必要性，一律宣付刑前強制工作3年
    。然則，衡諸該條例所規定之強制工作，性質上原係對於有
    犯罪習慣，或因遊蕩、懶惰成習而犯罪者，所為之處置，修
    正後該條例既已排除常習性要件，從而，本於法律合憲性解
    釋原則，依司法院釋字第471號關於行為人有無預防矯治其
    社會危險性之必要，及比例原則等與解釋意旨不相衝突之解
    釋方法，為目的性限縮，對犯該條例第3條第1項之參與犯罪
    組織罪者，視其行為之嚴重性、表現之危險性、對於未來行
    為之期待性，以及所採措施與預防矯治目的所需程度，於有
    預防矯治其社會危險性之必要，且符合比例原則之範圍內，
    由法院依該條例第3條第3項規定，一併宣告刑前強制工作。
  ㈡被告四人加入詐欺集團共同詐騙告訴人，固有不當，然審酌
    其自參與本案之詐欺集團犯罪組織至為警查獲止，渠等並非
    主導之人，僅係聽從指令之車手頭或車手，領得款項亦非歸
    其所有，其犯罪所獲得之利益非鉅，贓款均依指示，交予另
    名不詳詐欺集團成年男性成員，又其非基於直接對被害人施
    用詐術之地位，相較於整體詐欺集團之運作模式以觀，其行
    為之嚴重性與社會危險性亦較低，堪認其參與情節非重，參
    與之時間非長，其於本案犯行所顯現之行為嚴重性及表現危
    險性均尚屬非重，另參酌被告四人於本案犯參與犯罪組織前
    ，並無因參與詐欺集團犯罪經法院判處罪刑及前案紀錄，難
    認係以犯罪為習性之徒，兼衡以被告四人於犯後坦承犯行，
    尚有悔悟，對於未來行為之矯正改善，經本次偵審教訓，且
    經本院諭知如主文所示之有期徒刑，將來執行本案所處徒刑
    後，應足以達成預防矯治之目的，因認無再以強制工作預防
    矯治其社會危險性之必要，爰不諭知強制工作之保安處分，
    併此敘明。　 
陸、被告乙○○、丙○○經本院合法傳喚，且無在監、押之情形，有
    本院在監在押全國紀錄表在卷可參，其無正當理由，於本院
    109 年12月9 日審判期日不到庭，自得不待其陳述，
    逕行判決。
據上論結，應依刑事訴訟法第364條、第369條第1項前段、第371
 條、第299條第1項前段，組織犯罪防制條例第3條第1項後段，
洗錢防制法第14條第1項、刑法第11條、第28條、第339-4條第1 
 項第2款、第55條前段、第38-1條第1項前段、第3項，刑法施行
法第1-1條第1項，判決如主文。
本案經檢察官林易萱提起公訴，檢察官孫冀薇到庭執行職務。
中    華    民    國   109    年    12     月   30    日
                  刑事第十二庭   審判長法  官  陳如玲  
　　　　　　　　　                     法  官  郭惠玲
　　　　　　　　　                     法  官  廖建瑜
以上正本證明與原本無異。
如不服本判決，應於收受送達後20日內向本院提出上訴書狀，其
未敘述上訴之理由者並得於提起上訴後20日內向本院補提理由書
（均須按他造當事人之人數附繕本）「切勿逕送上級法院」。
                                       書記官  邵佩均
中　　華　　民　　國　　109 　年　　12　　月　　31　　日
附錄：本案論罪科刑法條全文　　　　　　　　　
中華民國刑法第339條之4
犯第339條詐欺罪而有下列情形之一者，處1年以上7年以下有期
徒刑，得併科1百萬元以下罰金：
一、冒用政府機關或公務員名義犯之。
二、三人以上共同犯之。
三、以廣播電視、電子通訊、網際網路或其他媒體等傳播工具，
    對公眾散布而犯之。
前項之未遂犯罰之。

組織犯罪防制條例第3條
發起、主持、操縱或指揮犯罪組織者，處3年以上10年以下有期
徒刑，得併科新臺幣1億元以下罰金；參與者，處6月以上5年以
下有期徒刑，得併科新臺幣1千萬元以下罰金。但參與情節輕微
者，得減輕或免除其刑。
具公務員或經選舉產生之公職人員之身分，犯前項之罪者，加重
其刑至二分之一。
犯第1項之罪者，應於刑之執行前，令入勞動場所，強制工作，
其期間為3年。
前項之強制工作，準用刑法第90條第2項但書、第3項及第98條第
2項、第3項規定。
以言語、舉動、文字或其他方法，明示或暗示其為犯罪組織之成
員，或與犯罪組織或其成員有關聯，而要求他人為下列行為之一
者，處3年以下有期徒刑，得併科新臺幣3百萬元以下罰金：
一、出售財產、商業組織之出資或股份或放棄經營權。
二、配合辦理都市更新重建之處理程序。
三、購買商品或支付勞務報酬。
四、履行債務或接受債務協商之內容。
前項犯罪組織，不以現存者為必要。
以第5項之行為，使人行無義務之事或妨害其行使權利者，亦同
。
第5項、第7項之未遂犯罰之。

洗錢防制法第14條
有第二條各款所列洗錢行為者，處7年以下有期徒刑，併科新臺
幣5百萬元以下罰金。
前項之未遂犯罰之。
前二項情形，不得科以超過其特定犯罪所定最重本刑之刑。



　　　


　　　　　　　　
附表三